臺灣高雄地方法院刑事判決　　　　　　　 94年度訴字第559號
公　訴　人　臺灣高雄地方法院檢察署檢察官
被　　　告　丁○○　男　36歲.
上列被告因搶奪等案件，經檢察官提起公訴（93年度偵字第2360
6號）暨移送併辦（94年度偵字第5037號），本院判決如下：
    主  文
丁○○以犯竊盜罪為常業，累犯，處有期徒刑壹年陸月，並於刑
之執行前，令入勞動場所強制工作參年；又意圖為自己不法之所
有，而搶奪他人之動產，未遂，累犯，處有期徒刑捌月。應執行
有期徒刑貳年，並於刑之執行前，令入勞動場所強制工作參年。
    事  實
一、丁○○於民國81年間，因竊盜案件，經臺灣高雄地方法院檢
    察署檢察官以81年度偵字第 176號職權不起訴處分確定，復
    於82年間，因竊盜案件，經臺灣高等法院高雄分院以82年度
    上易字第1105號判處有期徒刑7月，緩刑3年確定，再於84年
    間，因竊盜案件，經臺灣臺南地方法院以84年度易字第3005
    號判處有期徒刑10月確定，於86年1月4日縮短刑期執行完畢
    ，又於86年間，因竊盜案件，經本院以86年度易字第4295號
    判處有期徒刑8月確定，於87年5月 1日縮短刑期執行完畢，
    再於87年間，因竊盜案件，經本院以88年度易字第 735號判
    處有期徒刑2年6月確定，於90年 5月18日縮短刑期假釋出監
    ，於90年11月12日假釋期滿執行完畢，又於90年間，因竊盜
    案件，經本院以91年度易字第1334號判處有期徒刑 5月確定
    ，於91年 9月11日易科罰金執行完畢（構成累犯），再於93
    年間，因竊盜案件，經本院以於93年10月20日，93年度易字
    第 489號判處有期徒刑10月，於93年11月19日確定，現尚未
    執行完畢。其有多次竊盜前科，為有犯罪習慣之人，詎不知
    悔改，竟意圖為自己不法之所有，基於以犯竊盜罪為常業之
    意思，於93年11月19日下午 3時40分許，至址設高雄市○○○路 276號之化妝品店，佯稱欲購買化妝品，趁該店店員戊○○不注意之際，徒手竊取戊○○所有置於桌上之ＭＯＴＯ
    ＲＯＬＡ牌Ｅ365型行動電話1支，並得手後騎乘車牌號碼Ｖ
    ＹＤ─ 383號輕型機車離去，丁○○以竊盜為生活之主要憑
    藉，而資為生活收入，以之為常業。
二、丁○○於93年11月19日下午 4時10分許，意圖為自己不法之
    所有，至址設高雄市○○○路 100號之依莉莎貿易有限公司
    ，向該公司店長甲○○佯稱欲購買燕窩雞精，趁甲○○轉身
    包裝燕窩雞精之際，著手竊取甲○○所有、置放在紅色手提
    袋內之小皮夾1只，內有現金新臺幣（下同）1萬元及荷蘭信
    用卡、國泰信用卡、賓士信用卡、華僑信用卡、中國石油信
    用卡、慶豐信用卡、特力屋信用卡各 1張，欲將之藏放在其
    所穿之黑色外套內，嗣因皮夾不慎掉下，丁○○旋出手欲將
    皮夾拾起，惟甲○○發現掉落在地之皮夾為其所有，立即出
    手取回該皮夾，丁○○見皮夾遭甲○○取回，心有不甘，竟
    變更其竊取手段為搶奪，動手以腕力搶取甲○○持於手中之
    皮夾，然因甲○○用力拉住該皮夾並高聲呼救，致皮夾掉落
    現場而未得逞，丁○○恐遭警逮捕，旋即騎乘上開機車欲逃
    離現場，經甲○○以行動電話報警並在後追趕，警方據報亦
    立即趕至，並於同日下午 4時30分許，在高雄市○○○路與
    寶興路路口將丁○○逮捕。警方將丁○○帶回警局後，適戊○○發現遭竊至警局報案，當場指認丁○○即係竊走其行動
    電話之人，警方要求丁○○交出竊得之物，丁○○乃自其身
    上取出上開戊○○之行動電話1支，因而查獲。
三、案經高雄市政府警察局三民第二分局報請臺灣高雄地方法院
    檢察署檢察官偵查起訴。
    理  由
壹、程序方面：
一、按被告以外之人於審判外之言詞陳述或書面陳述，雖不符前
     4條之規定，而當事人於法院調查證據時，知有不得作為證
    據之情形，而未於言詞辯論終結前聲明異議者，視為同意作
    為證據，法院審酌該言詞陳述或書面陳述作證時之情況，認
    為適當者，亦得為證據，刑事訴訟法第159條之5定有明文。
    立法意旨在於傳聞證據未經當事人之反對詰問予以核實，原
    則上先予排除，惟若當事人已放棄詰問或未聲明異議，基於
    證據資料愈豐富，愈有助於真實發現之理念，且強化言詞辯
    論主義，法院自可承認該傳聞證據例外擁有證據能力。查本
    案檢察官及被告於言詞辯論終結前，對被害人戊○○、證人
    甲○○警訊筆錄未聲明異議，視為同意其證據能力，本院復
    審酌被害人戊○○、證人甲○○於警詢中所陳內容詳盡，並
    無任何遭違法取供之情形，應適當作為證據，是被害人戊○○、證人甲○○於司法警察訊問時所為陳述應有證據能力，
    合先敘明。
貳、實體部分：
一、訊據被告丁○○固承認有於上述時地竊取事實一、二所示之
    財物，惟矢口否認有何常業竊盜及搶奪未遂犯行，辯稱：我
    已經沒有工作達4、5年，平日生活所需是靠大姐接濟，我有
    看見別人東西就想拿的壞習慣，所以才會偷走戊○○之行動
    電話，又我於竊得甲○○皮夾後，向甲○○借廁所時，被甲○○發現我將她的皮夾藏於外套內，甲○○隨即出手將皮夾
    搶回，我見甲○○搶回皮夾就離去，我沒有與她拉扯皮夾，
    皮夾亦沒有掉在地上云云。經查：
（一）事實一部分：
    1.被告於上述時地竊取被害人戊○○所有之行動電話 1支之
      事實，迭據被告於警詢、偵查及本院審理時坦承不諱，核
      與被害人戊○○於警詢指訴之情節一致（93年11月19日警
      詢筆錄），並有扣押筆錄、扣押物品目錄表、贓物認領保
      管收據各1份與照片1幀附卷可憑。
    2.按刑法上所謂常業犯，係指反覆以同種類行為為目的之社
      會活動之職業性犯罪而言，至於犯罪所得之多寡，是否恃
      此犯罪為唯一之謀生職業，則非所問，縱令兼有其他職業
      ，仍無礙於該常業犯罪之成立（最高法院85年度臺上字第
       510號著有判例），即是以犯罪為其職業，並賴以為生者
      即屬之，並非謂常業犯必須別無其他正當職業始克構成（
      最高法院82年度第 1次刑事庭會議紀錄參照）。查被告於
      本審理時自承：我已經沒有工作達4、5年之久，身上沒有
      錢，我從81年起就一直竊盜，因為我看到別人的東西就是
      想拿，本案我偷行動電話的目的，是要拿去變賣等情無訛
      （本院94年 5月12日審判筆錄），參以被告於81、82年、
      84年、86年、87年、90年、93年間，陸續為事實欄記載之
      竊盜犯行，此有臺灣高等法院被告前案紀錄表 1份存卷可
      憑，足見本案被告係反覆以竊盜行為為目的之職業性犯罪
      ，且被告竊取被害人戊○○所有行動電話 1支之目的，應
      在於銷贓變現，並將所得之金錢用以維持其生活所需，其
      係以竊盜為生活之主要憑藉，而資為生活收入，以之為常
      業，至為灼然，是其此部分常業竊盜犯行堪以認定。
（二）事實二部分：
    1.上揭事實，迭據證人甲○○於警詢、偵查及本院審理時指
      述：被告於案發時進入店內，佯稱欲購買燕窩雞精，趁我
      不注意時，自我大皮包內竊走我的小皮夾，原本我不知道
      被告偷走我的小皮夾，是因我的小皮夾從被告外套掉出來
      掉在地上，我才知道皮夾遭竊，被告此時先出手欲將掉落
      在地之小皮夾拾起，我趁機先將皮夾拿起來，不料被告又
      伸手搶我持於手中之皮夾，我們二人就拉扯皮夾，當時被
      告僅係拉扯皮夾，並未對我身體施以暴力行為，亦未以言
      詞恐嚇威脅我，二人拉扯皮夾後，皮夾掉落地上，被告就
      往店外走，試圖騎機車逃離，我拉住被告機車不讓被告離
      去，並持行動電話報警，警方到場時，被告已騎機車逃離
      約 1百公尺，警方拔槍後，被告才停下就範，當時我的皮
      夾內有現金 1萬元及荷蘭信用卡、國泰信用卡、賓士信用
      卡、華僑信用卡、中國石油信用卡、慶豐信用卡、特力屋
      信用卡各 1張等語甚詳（93年11月19日警詢筆錄、偵查卷
      第24頁、本院94年5月12日審判筆錄），並有照片9幀附卷
      可憑。
    2.被告雖辯稱：我於竊得皮夾後向甲○○借廁所，被甲○○
      發現我將她的皮夾藏於大衣內，甲○○隨即出手將皮夾搶
      回，我見甲○○搶回皮夾就離去，我沒有與她拉扯皮夾，
      皮夾亦沒有掉在地上云云。惟查被告於竊取證人甲○○所
      有之皮夾後，欲藏於其身著之外套內，嗣因皮夾不慎掉下
      ，證人甲○○見狀先取回皮夾緊抓在手，詎被告竟動手以
      腕力搶奪證人甲○○持於手中之皮夾，然因證人甲○○用
      力拉住該皮夾並高聲呼救，致皮夾掉落現場而未得逞之事
      實，業據證人甲○○證述綦詳，俱如前述，衡諸證人甲○○與被告互不相識，彼此無夙怨嫌隙，證人甲○○殊無刻
      意設詞誣陷被告之必要，是以證人甲○○之指訴應堪信實
      ，被告所辯純屬事後避重就輕之飾詞，殊無足取。
    3.按搶奪與竊盜，僅係取得財物之手段不同，就意圖為不法
      所有，以非法方法取得他人之財物言，兩者並無差異。本
      案被告進入依莉莎貿易有限公司之初，意在行竊，於著手
      竊取財物後，即遭證人甲○○發覺，證人甲○○並取回其
      遭竊之皮夾，被告此時變更竊取之手段為搶奪，出手奪取
      證人甲○○置於手中之皮夾，因遭證人甲○○抵抗而未得
      逞，則被告意圖為不法所有而取得他人財物之犯意，始終
      一貫，僅於中途變更其竊取手段為搶奪而已，應僅成立搶
      奪未遂罪甚明。
    4.至被告於本院審理時，請求調取依莉莎貿易有限公司於案
      發當時之監視錄影帶，以證明其未與證人甲○○搶奪皮夾
      云云，惟該公司於案發時並未裝置監視設備乙情，業據證
      人甲○○到庭陳明在卷，且本案事證已明，核無必要。綜
      上所述，被告所辯顯係卸責之詞，不足採信，事證明確，
      其搶奪未遂犯行亦堪認定。
二、核被告事實一部分係以犯竊盜罪為常業，所為成立刑法第32
    2條之常業竊盜罪，起訴書記載被告此部分係構成刑法第320
    條第 1項之普通竊盜罪，容有未洽，惟起訴之基本事實同一
    ，本院自得變更起訴法條。至被告事實二部分下手搶奪證人
    甲○○之皮包，因證人甲○○反抗而未得逞，所為係犯刑法
    第325條第3項、第 1項之搶奪未遂罪，爰依刑法第26條之規
    定減輕其刑。又被告事實二部分搶奪未遂之行為係偶發之犯
    行，並無證據證明其有以搶奪維生之情事，尚難認成立常業
    搶奪罪，附此敘明。被告前於90年間，因竊盜案件，經本院
    以91年度易字第1334號判處有期徒刑5月確定，於91年9月11
    日易科罰金執行完畢，有臺灣高等法院被告前案紀錄表 1份
    存卷可考，其受有期徒刑之執行完畢， 5年內再犯本案有期
    徒刑以上之二罪，均係累犯，應依刑法第47條之規定加重其
    刑，且就搶奪罪部分，依法先加後減之。被告所犯上開二罪
    犯意各別，行為互殊，應分論併罰。爰審酌被告正值壯年，
    不思以正當方式獲取財富，竟以竊盜為常業，顯見其謀生之
    觀念偏差，又被告搶奪證人甲○○之財物而未得逞，所為侵
    害證人甲○○之財產權並破壞社會治安，本不宜輕縱，惟念
    被告犯後坦承部分犯行，且竊得及搶奪之物已分別由被害人
    戊○○、甲○○領回等一切情狀，就被告所犯上開二罪，分
    別量處如主文所示之刑，並定應執行刑。
三、再按刑法上規定之犯罪習慣，係指犯罪已成為日常之慣性行
    為，而認定竊盜犯有無犯罪習慣，固為事實審法院之職權，
    但行為人之犯罪成為習慣，在客觀上有於較長之一段時間內
    反覆為多次犯罪行為之情狀，是以犯罪之次數多寡及犯罪時
    間之長短，應為認定有無犯罪習慣之重要因素，事實審法院
    在認定行為人有無犯罪習慣時，對行為人犯罪之次數及賡續
    之時間等情況，如未以之作為認定之依據，則其職權之行使
    ，難謂適法（最高法院79年度台上字第4255號、73年度台上
    字第 981號判決意旨參照）。查被告於81年間，因竊盜案件
    ，經臺灣高雄地方法院檢察署檢察官以81年度偵字第 176號
    職權不起訴處分確定，復於82年間，因竊盜案件，經臺灣高
    等法院高雄分院以82年度上易字第1105號判處有期徒刑 7月
    ，緩刑 3年確定，再於84年間，因竊盜案件，經臺灣臺南地
    方法院以84年度易字第3005號判處有期徒刑10月確定，於86
    年1月4日縮短刑期執行完畢，又於86年間，因竊盜案件，經
    本院以86年度易字第4295號判處有期徒刑8月確定，於87年5
    月 1日縮短刑期執行完畢，再於87年間，因竊盜案件，經本
    院以88年度易字第735號判處有期徒刑2年6月確定，於90年5
    月18日縮短刑期假釋出監，於90年11月12日假釋期滿執行完
    畢，又於90年間，因竊盜案件，經本院以91年度易字第1334
    號判處有期徒刑5月確定，於91年9月11日易科罰金執行完畢
    ，再於93年間，因竊盜案件，經本院於93年10月20日，以93
    年度易字第 489號判處有期徒刑10月乙情，有前揭臺灣高等
    法院被告全國前案紀錄表可查，詎被告於本院93年度易字第
    489號案件宣判後1個月（已非該案既判力所及），即再為本
    案常業竊盜犯行，是從其犯罪時間、次數觀之，被告與一般
    慣竊之懶惰成習，長期間且有計劃一再多次數而以犯罪成為
    日常習慣之情形相同，且被告復自承：偷竊是我的壞習慣等
    語在卷（偵查卷第19頁），本院為矯正被告不良之犯罪之習
    慣及常業竊盜犯行，爰依竊盜犯贓物犯保安處分條例第 3條
    第1項第1款、第2款、第4條、第5條第1項規定，併予宣告於
    刑之執行前令入勞動場所強制工作3年，以資矯正。
四、併案部分（94年度偵字第5037號）係以：被告意圖為自己不
    法之所有，於93年9月6日晚間 8時許，在高雄市○○區○○
    街476之6號內辦公桌上，竊取被害人丙○○所有之ＯＫＷＡ
    Ｐ牌163型號之行動電話1支，得手後旋即持至高雄市新興區
    ○○○路 152號之亞通訊行出售予不知情之證人詹陳碧珠，
    因認被告此部分所為係涉犯刑法第320條第1項之竊盜罪嫌云
    云。按裁判上一罪之案件，其既判力之時點，應以最後審理
    事實法院宣示判決之日為判斷之標準。連續犯為裁判上一罪
    ，倘其中之一部事實，已經法院為實體上有罪判決確定者，
    其既判力之範圍即及於最後審理事實法院宣示判決前之全部
    事實（最高法院93年度臺上字第2798號刑事判決意旨參照）
    。查被告前曾基於意圖為自己不法所有之概括犯意，於93年
    1月15日晚間8時許，至址設高雄市三民區○○○路63號之人
    形町餐廳，連續竊取陳桂英、黃秀娥之女用皮包，復於92年
    8月1日下午3時許，至址設高雄市○○○路135號之隆福企業
    有限公司，竊取郭貴珠不注意之際，下手竊取郭貴珠所有之
    小皮包1只，再於93年4月4日晚間8時20分許，進入址設高雄
    市○○區○○路 760號之亞太相片沖印店，下手竊取林育如
    所有之皮夾 1只，被告所犯連續竊盜罪嫌，經本院於93年10
    月20日，以93年度易字第 489號判處有期徒刑10月，於93年
    11月19日確定之事實，有上開臺灣高等法院被告全國前案紀
    錄表附卷可稽。而本件檢察官認被告於93年9月6日晚間 8時
    許，在高雄市○○區○○街476之6號內辦公桌上，竊取被害
    人丙○○所有之ＯＫＷＡＰ牌163型號之行動電話1支之犯行
    ，與被告前揭業經本院以93年度易字第 489號刑事判決確定
    之犯行，二者犯罪時間相近，手法類似，觸犯基本犯罪構成
    要件同一之罪名，顯係基於概括犯意反覆為之，屬連續犯之
    裁判上一罪，且本件之犯行在前開刑事確定判決宣判前所為
    ，依前揭說明，應為前案確定判決效力所及，是被告併案部
    分之犯行自與前揭起訴經論罪之常業竊盜罪部分不生裁判上
    一罪關係，本院無從併案審理，此部分應退由檢察官另行處
    理，併予說明。
據上論斷，應依刑事訴訟法第299條第 1項前段、第300條，刑法
第322條、第325條第3項、第1項、第26條、第47條、第51條第 5
款，竊盜犯贓物犯保安處分條例第3條第1項第1款、第2款、第 4
條、第5條，判決如主文。
本案經檢察官乙○○到庭執行職務。
中　　華　　民　　國　　94　　年　　5 　　月　　26　　日
              鳳山刑事第3庭  審判長法  官  張桂美
                                   法  官  陳盈吉
                                   法　官  莊珮君
以上正本證明與原本無異。
如不服本判決，應於判決送達後10日內，向本院提出上訴狀。
                                   書記官  呂怜勳
中　　華　　民　　國　　94　　年　　5 　　月　　26　　日
附錄：
刑法第322條
以犯竊盜罪為常業者，處 1 年以上 7 年以下有期徒刑。
刑法第325條
意圖為自己或第三人不法之所有，而搶奪他人之動產者，處 6月
以上5年以下有期徒刑。
因而致人於死者，處無期徒刑或 7年以上有期徒刑，致重傷者，
處3年以上10年以下有期徒刑。
第 1 項之未遂犯罰之。
